【裁判字號】    90,台非,97
【裁判日期】    900328
【裁判案由】    毀損等罪
【裁判全文】
最高法院刑事判決                                    九十年度台非字第九七號
    上訴人  最高法院檢察署檢察總長
    被  告  甲○○
右上訴人因被告毀損等罪案件，對於台灣高等法院中華民國八十九年八月二十九日第
二審確定判決（八十九年度上易字第二七二四號，起訴案號：台灣板橋地方法院檢察
署八十八年度偵字第一二一九七、一六三七七號），認為違法，提起非常上訴，本院
判決如左：
    主  文
原判決關於甲○○被訴毀損部分之違背法令之部分撤銷。
其他上訴駁回。
    理  由
非常上訴理由稱：「一、刑事訴訟法第二百三十二條所謂犯罪之被害人，指因犯罪行
為直接受損害之人。就財產犯罪言，並不限於所有權人，即對於該財產有事實上管領
之人，因他人之犯罪行為而其管領權受有侵害者，亦不失為直接被害人。物之借用人
或承租人，對於借用物或租賃物雖無所有權，但享有管理、使用或收益之權利，如故
予毀損，致不能為使用或收益時，該借用人或承租人，自得合法提出告訴（最高法院
四十七年台非字第十四號判決可供參照）。經查本件告訴人（即施秀卿）居住之台北
縣永和市○○路十號三樓房屋所有權人固登記為張榮顯所有，然張榮顯同意告訴人居
住，立有協議書可稽，並為第一、二審法院所認定之事實，足徵告訴人（即施秀卿）
為該屋之使用權人。被告甲○○毀損該屋之木門，該屋之所有權人張榮顯及使用權人
（即施秀卿）均為被害人，各有獨立告訴權。詎原判決竟認「刑法第三百五十四條犯
罪構成要件，為毀損他人之物，非他人之權利。如所有權人已明確表示不告訴，不請
求損害賠償。單純之使用人其告訴權自應受影響，即不得與物之所有權人之意旨相違
背。此與一般狀況，所有權人未明示不告訴，使用人、管領人得獨立告訴之情形不同
。本件被告毀損之木門，所有權人張榮顯已明確表示不告訴，則施秀卿（即告訴人）
之告訴自不得與所有權人明示之意旨相反」。而對被告甲○○被訴毀損部分，為不受
理判決，顯有適用法則不當之違背法令情事。二、查事實審法院應予調查之證據，不
以當事人聲請者為限，凡與待證事實有關之證據，均應依職權調查，方足發現真實，
否則仍難謂無刑事訴訟法第三百七十九條第十款之違法（最高法院六十四年台上字第
二九六二號判例參照）。經查施秀卿請求原審勘驗之錄音帶，八十八年三月二十六日
施秀卿與張坤輝之談話內容：施秀卿問：「我有一個理由，你甲○○打我，你怎麼交
代？」張坤輝說：「我叫他向你道歉！這阿仁（指甲○○）實在很糟糕，我實在氣死
啦！」。八十八年三月二十七日張坤輝與施秀卿之通話說：「甲○○打你，我有看到
，那你有沒有打他我不知道」。足證甲○○有傷害施秀卿甚明。詎二審判決竟謂：「
至告訴人施秀卿提出伊與張坤輝之錄音帶，內容為施秀卿指甲○○毆打，張坤輝並未
陳述甲○○有毆打行為。至張坤輝稱叫甲○○道歉云云。並非指傷害道歉，該錄音帶
並不足為被告甲○○傷害之證據」，顯見原審對該足生影響判決之重要證據，未盡調
查證據之能事，且有張冠李戴之情形，致適用法令違誤之違法。案經確定。爰依刑事
訴訟法第四百四十一條、第四百四十三條，提起非常上訴，以資糾正。」等語。
本院按刑事訴訟法第二百三十二條所謂犯罪之被害人，指因犯罪行為直接受損害之人
。就財產犯罪言，所有權人固為被害人，即對於該財產事實上有使用監督之人，因他
人之犯罪行為致其使用監督權受侵害者，亦不失為直接被害人。故物之借用人或承租
人，對於借用物或租賃物雖無所有權，但既享有管理、使用或收益之權限，故故予毀
損，致其不能為使用收益時，該借用人或承租人，自得依法提出告訴。經查本件告訴
人施秀卿居住之台北縣永和市○○路十號三樓房屋所有權人雖登記為張榮顯所有，然
張榮顯同意告訴人居住，立有協議書可稽，並為第一、二審法院所認定之事實，足徵
告訴人施秀卿為該屋之使用權人。被告甲○○毀損該屋之木門，該屋之所有權人張榮
顯及使用權人即告訴人施秀卿自均為被害人，各有獨立之告訴權。詎原判決竟認：刑
法第三百五十四條犯罪構成要件，為毀損他人之物，非他人之權利。如所有權人已明
確表示不告訴，不請求損害賠償。單純之使用人其告訴權自應受影響，不得與物之所
有權人之意思相違背。此與一般狀況，所有權人未明示不告訴，使用人、管領人得獨
立告訴之情形不同。本件被告毀損之木門，所有權人張榮顯已明確表示不告訴，則告
訴人之告訴自不得與所有權人明示之意旨相反，而對被告甲○○被訴毀損部分，為不
受理判決等情，揆之上開說明，此部分判決自有適用法則不當之違法，案經確定，非
常上訴意旨執以指摘，洵有理由。惟原判決尚非於被告不利，應由本院僅將原判決關
於甲○○被訴毀損部分之違背法令之部分撤銷，以資糾正。次按非常上訴專以確定判
決違法者為限，而所謂違法，指顯然違背法律規定者而言。再按證據之取捨與事實之
認定，為事實審法院之職權，倘其採證認事並不違背證據法則，即不得任意指為違法
。又非常上訴審應以原判決所確認之事實為基礎，如依原判決所確認之事實，其適用
法律並無違誤，不得僅以法律上之見解不同，而據為提起非常上訴之理由。本件原確
定判決以公訴意旨略稱：甲○○、張榮顯（原審判決無罪確定）於民國八十八年三月
十五日晚上，與張坤輝（原審判決有罪確定）共同基於普通傷害及恐嚇之犯意，由甲
○○、張榮顯分別抓住施秀卿之左右手，三人共同徒手毆打之，使施秀卿因而受有左
右耳挫打傷、左耳內損傷、左面頰、右手掌挫打瘀腫等傷害，因認被告甲○○涉有刑
法第二百七十七條第一項傷害罪嫌云云。經審理結果，認為不能證明被告甲○○犯罪
，因而維持第一審諭知該被告被訴傷害部分無罪之判決，駁回檢察官在第二審之上訴
，係以被告甲○○堅決否認有傷害之犯行，告訴人施秀卿於偵查中及第一審之指訴不
一，尚有瑕疵，並無足取，且卷附法務部調查局測謊鑑定結果鑑定通知書認定告訴人
施秀卿應係說謊，被告應未說謊等證據資料，而為論斷，已敘述其所憑之證據及論斷
之理由。並以告訴人之指訴尚有瑕疵，並無足取，在理由內依憑調查所得證據詳加指
駁，並說明告訴人之傷勢係張坤輝一人所為，再告訴人提出伊與張坤輝之錄音帶，張
坤輝已陳稱非指傷害道歉，至告訴人另提出其女林凡榆與張坤輝之女張文玲錄音帶之
陳述，因該二人均非在場之人，傳聞他人之詞，均不足採為證據之理由。雖該判決將
告訴人施秀卿與張坤輝之錄音內容有關張坤輝陳述甲○○有毆打行為，載為張坤輝未
陳述甲○○有毆打行為，固不無瑕疵，惟原判決並非以之作為判決被告無罪之唯一理
由，已如前述，且原審八十九年八月二十二日審理時，經依法提示前開錄音帶及譯文
後，據張坤輝答稱：係要甲○○為了毀損門扇之事，向告訴人道歉云云，有該審判筆
錄在卷可按，原判決因而記載：「張坤輝已陳稱因甲○○當天打破施秀卿所住房間房
門之事道歉，並非指傷害道歉，該錄音帶並不足為被告甲○○傷害之證據」等語，自
已對該錄音內容調查後，認仍不足資為不利被告之證據，此既為原審證據取捨及事實
認定職權之行使，自與刑事訴訟法第三百七十九條第十款之違法情形不相當，不得據
為非常上訴之理由。此部分上訴意旨，妄加指摘，非有理由，應予駁回。
據上論結，應依刑事訴訟法第四百四十七條第一項第一款，第四百四十六條，判決如
主文。
中      華      民      國     九十     年      三      月    二十八    日
                              最高法院刑事第十二庭
                                  審判長法官  林  增  福
                                        法官  邵  燕  玲
                                        法官  吳  昆  仁
                                        法官  陳  世  雄
                                        法官  惠  光  霞
      右正本證明與原本無異
                                              書  記  官
中      華      民      國     九十     年      四      月      三      日
                                                                      ：


司法院資訊處製作；財團法人民間司法改革基金會備份。
